# 上市公司处置子公司，备考合并财务报表的编制

提问人：冰人 时间：2021-07-21 08:05:06
请教一下备考合并财务报表具体如何处理？背景信息：审计的一上市公司，拟于 2021 年 6 月 30 日处置其控股子公司。 2020 年初对该子公司持股比例为80%、 2020 年末持股比例为72%、截止 2021 年 6 月 30 日持股比例为51%。拟处置的股权比例为45%，即处置之后持有该原子公司股权比例降至6%（即丧失控制权）。
在编制一年一期（ 2020 年、 2021 年1-6月）备考财务报表时，视同该子公司在 2020 年初即已经处置，因处置该子公司的股权转让款视同在 2020 年年初即已经形成计入其他应收款。
问题是： 1 、母公司个别报表中，持有的该子公司的长投股权投资具体如何处理？是在母公司个别报表中将该长投调整减少掉吗，对应增加投资收益？
2 、合并报表中，在 2020 年怎么样视同该子公司已经处置呢，因为 2020 年初、 2020 年末、2021-6-30这三个时点，对母公司该子公司的长期股权投资成本均不一样（因为这期间有处置部分股权减少了长投成本）。这样如何合并时如何处理母公司这个长期股权投资呢？
请教！！！

回答人：chenyiwei
鉴于备考报表报告期内仍发生股权变动，故备考报表需明确披露所采用的假设，例如此处所述的报告期内股权变动及拟实施的45%股权处置在报告期期初已完成，并根据各次交易步骤的实际影响金额模拟计算对期初合并报表层面资本公积、留存收益等的影响金额。个别报表层面也是相应假设这些股权处置在期初已完成，对应调整期初留存收益。

提问人：冰人 时间：2021-07-23 08:05:06
陈版，您说的“此处所述的报告期内股权变动及拟实施的45%股权处置在报告期期初已完成，并根据各次交易步骤的实际影响金额模拟计算对期初合并报表层面资本公积、留存收益等的影响金额。”具体如何处理呢？
1 、比如母公司在 2020 年度实际已经处置了部分股权，并且款项已经收到，母公司个别报表在 2020 年度已经确认了与处置股权相关的投资收益。
那备考合并报表是否视同处置的这部分股权在期初已经处置（即：将 2020 年度母公司确认的处置收益冲销，调整计入 2020 年年初），同时挂其他应收款， 2020 年实际收到的款项再减少其他应收款。
2 、收购价款如何模拟入账？在 2021 年 6 月 30 日经评估的股权转让价格是拟处置的45%的股权（母公司只保留6%的股权作为交易性金融资产），如果在 2020 年年初视同80%股权就已经处置（即：在 2020 年年初就只保留6%的股权），那这个收购价款如何入账呢，因为这个价款只是45%股权所评估的金额，与期初74%的股权（即：80%-6%）肯定不是一样的。收购价款如何模拟入账？
求教！！！

回答人：chenyiwei
1 、是； 2 、因为是备考报表，并非以真实交易为基础，所以用现在的交易数据模拟前期肯定会有差异，该差异可以调整资本公积或者挂往来，但无论如何，均需在编制基础中说明该差额的处理方法。